臺灣高雄地方法院民事判決　　　　　　　100年度簡上字第5號
上　訴　人　蘇添榮
被上訴人　　陳清水
訴訟代理人　陳昶淮
上列當事人間請求清償票款事件，上訴人對於民國99年9 月28日
本院99年度鳳簡字第124號簡易程序第一審判決提起上訴，本院
於民國100年2月24日言詞辯論終結，判決如下：
    主      文
原判決關於命上訴人給付超過新台幣壹拾玖萬元本息部分，暨訴
訟費用、假執行之裁判均廢棄。
上開廢棄部分，被上訴人在第一審之訴駁回。
上訴人其餘上訴駁回。
第一、二審訴訟費用由上訴人負擔。
  事  實
一、被上訴人起訴主張：伊執有由訴外人杜登寶簽發、上訴人背
    書，面額新台幣（下同）20萬元，發票日民國98年8月5日之
    支票1紙（下稱系爭支票），詎屆期提示後因存款不足而遭
    退票，未獲付款。爰依票據之法律關係，請求上訴人給付票
    款等語，並聲明：(一)上訴人應給付被上訴人20萬元，及自98
    年8月6日起至清償日止，按年息百分之5計算之利息。(二)願
    供擔保，聲請准宣告假執行。
二、上訴人則以：系爭支票確為伊所背書，惟係因杜登寶欲透過
    訴外人柯瑞芳向被上訴人借款，杜登寶與被上訴人不相識，
    柯瑞芳才要求伊背書。伊當時要求交款時，須透過伊交付杜
    登寶，但被上訴人未交付借款與伊，兩造間無借貸之原因關
    係等語，資為抗辯。並聲明：駁回被上訴人之訴。
三、原審審理結果，判決被上訴人全部勝訴。上訴人不服，提起
    上訴，並於本院聲明：(一)原判決廢棄。(二)上開廢棄部分，被
    上訴人第一審之訴駁回。被上訴人則聲明：上訴駁回。
四、兩造不爭執之事實：
  (一)被上訴人持有系爭支票，於98年8月5日屆期提示，遭退票而
    未獲付款。
  (二)上訴人確有在系爭支票上背書。
五、被上訴人主張系爭支票係由柯瑞芳持以調借現款，已預扣利
    息1萬元，交付19萬元等語，上訴人則以：被上訴人並未依
    約交付借款等語置辯。經查：
  (一)按在票據上簽名者，依票上所載之文義負責；發票人、背書
    人及其他票據債務人，對於執票人連帶負責，發票人並擔保
    支票之支付；執票人向支票債務人行使追索權時，得請求自
    為付款提示日起之利息，票據法第5條第1項、126條、第144
    條、第96條第1項、第133條分別定有明文。又票據乃文義證
    券及無因證券，票據上之權利義務，悉依票上所載文義定之
    ，與其基礎之原因關係各自獨立，票據上權利之行使，不以
    其原因關係存在為前提，是以執票人行使票據上權利時，就
    其基礎之原因關係確係有效存在，固不負舉證責任。惟兩造
    均主張系爭本票交付之原因關係為消費借貸，票據債務人抗
    辯未收受借款，消費借貸未成立，則就借款已交付之事實，
    自應由執票人負舉證責任（最高法院88年度台簡上字第55號
    判決參照）。被上訴人既不爭執系爭支票交付之原因關係為
    消費借貸，則就上訴人抗辯未交付借款等語，自應舉證已交
    付借款之事實。
  (二)證人柯瑞芳證稱：系爭支票係上訴人說要向被上訴人借錢而
    交付給伊，當時已蓋有發票人杜登寶之印章，伊要求上訴人
    在系爭支票上背書後，將系爭支票交予被上訴人，被上訴人
    扣掉利息後交付借款19萬元，且伊與上訴人事先約定借款一
    起用，故伊將部分借款10萬元交予上訴人等語（見原審卷第
    41頁）。再者，被上訴人主張就系爭支票，於依民間習慣扣
    除利息1萬元後，即自其橋頭鄉農會帳戶（帳號00000-0-0）
    提領19萬元予柯瑞芳，讓柯瑞芳轉交上訴人之事實，業據被
    上訴人提出該帳戶存摺影本在卷可查（見原審卷第46-47 頁
    ），核與柯瑞芳證述被上訴人有交付借款乙節相符，足認柯
    瑞芳之證詞，堪信為真。是依柯瑞芳上開證詞，上訴人確為
    向被上訴人借款而在系爭支票上背書並交付支票，被上訴人
    亦已交付借款19萬元，則兩造間之消費借貸關係確實存在，
    被上訴人持系爭支票，請求上訴人支付票款，即屬有據，惟
    其所交付之借款僅19萬元，逾此金額之借貸並不存在，故被
    上訴人得請求之金額，應為19萬元。
  (三)另上訴人雖抗辯交票當場有告知被上訴人，借款須交付上訴
    人或杜登寶親收，且其未自柯瑞芳處拿到借款等語。惟上訴
    人復稱係透過柯瑞芳去調現，因不認識被上訴人，故事後柯
    瑞芳表示借不到錢時，未能向被上訴人要回支票等語，與所
    稱當場告知被上訴人要親自交付借款等語，已不相符，且上
    訴人如迄未取得借款，理當向柯瑞芳索回支票而未為，亦與
    常情不符，其又未舉證與被上訴人間曾為親交借款之約定，
    所辯即無所採。至於柯瑞芳取得借款後，是否交付上訴人或
    交付之金額為何，此係上訴人與柯瑞芳間之內部事由，尚不
    得以此對抗被上訴人。
六、從而，被上訴人依票據之法律關係，請求上訴人給付票款19
    0,000元，及自付款提示日後之98年8月6日起至清償日止，
    按週年利率百分之5計算之利息，為有理由，應予准許；逾
    此部分，為無理由，應予駁回。又本件原審係適用簡易訴訟
    程序而為上訴人敗訴之判決，就被上訴人勝訴部分，應依民
    事訴訟法第389條第1項第3款規定，依職權宣告假執行。是
    則原審就上開應准許部分，判命上訴人如數給付，並依職權
    宣告假執行，於法並無不合。上訴意旨指摘原判決此部分不
    當，求予廢棄改判，為無理由，應予駁回。至於逾上開應准
    許部分，原判決為上訴人敗訴之判決，核有未洽，上訴意旨
    指為不當，為有理由，應由本院予以廢棄，改判如主文第2
    項所示。
七、本件事證已臻明確，兩造其餘攻擊、防禦方法及所提出之各
    項證據資料，核與判決結果不生影響，爰不逐一論述，附此
    敘明。
八、據上論結，本件上訴一部有理由，一部為無理由，依民事訴
    訟法第436條之1第3項、第449條第1項、第450條、第79條，
    判決如主文。
中    華    民    國   100    年    3     月    10    日
                  民事第一庭  審判長法  官謝肅珍
                                    法  官林岳葳
                                    法  官張茹棻
不得上訴。
中    華    民    國   100    年    3     月    10    日
                                    書記官林瑞標